臺灣南投地方法院民事判決
111年度簡字第1號
原      告  丙○○  
            丁○○  
兼  共  同
法定代理人  甲○○  
            乙○○  
上四人共同
訴訟代理人  林亮宇律師
複  代理人  王雲玉律師
被      告  臺東縣政府

法定代理人  饒慶玲  
訴訟代理人  李志鵬  
            陳敬升律師
被      告  鄭朝文  
上列當事人間請求損害賠償事件，原告提起刑事附帶民事訴訟，
經本院刑事庭以107年度審交附民字第83號裁定移送前來，本院
於民國111年6月10日言詞辯論終結，判決如下：
    主  文
被告乙○○應給付原告甲○○新臺幣9萬3,273元、原告乙○○新臺幣5
萬元、原告丙○○新臺幣1萬元、丁○○新臺幣6,000元，及均自民國
107年12月1日起至清償日止，按週年利率5%計算之利息。
被告臺東縣政府應給付原告甲○○新臺幣9萬3,273元、原告乙○○新
臺幣5萬元、原告丙○○新臺幣1萬元、丁○○新臺幣6,000元，及均
自民國107年12月1日起至清償日止，按週年利率5%計算之利息。
前二項之給付，如其中一被告已履行全部或一部，他被告於履行
範圍內免給付之義務。
原告其餘之訴駁回。
訴訟費用由被告連帶負擔20分之1，餘由原告負擔。
本判決第一項得假執行；但被告乙○○分別以新臺幣3萬2,000元、
1萬7,000元、3,400元、2,000元為原告甲○○、乙○○、丙○○、丁○○
預供擔保，各得免為假執行。
本判決第二項得假執行；但被告臺東縣政府分別以新臺幣3萬2,0
00元、1萬7,000元、3,400元、2,000元為原告甲○○、乙○○、丙○○
、丁○○預供擔保，各得免為假執行。
原告其餘假執行之聲請駁回。 　　
    事實及理由
甲、程序事項
壹、本於道路交通事故有所請求而涉訟者，應適用簡易程序，為
    新修正民事訴訟法第427條第2項第11款規定明文（本修正條
    文於民國110年1月20日公布，並於110年1月22日生效）。修
    正之民事訴訟法簡易訴訟程序，依本施行法第12條第10項公
    告施行後，於修正前已繫屬之事件，未經終局裁判者，適用
    修正後之規定，民事訴訟法施行法第4條之1第1款亦有明文
    。查本件原告基於道路交通事故有所請求而涉訟，則本件訴
    訟即屬前開規定之範疇，故本件訴訟雖於前開規定修正前即
    繫屬於本院，然既尚未經終局裁判，依據前揭施行法規定，
    本件於新法公布生效後，即應適用新修正規定改行簡易程序
    。
貳、按訴狀送達後，原告不得將原訴變更或追加他訴，但擴張或
    減縮應受判決事項之聲明者，不在此限，民事訴訟法第255
    條第1項第3款定有明文。經查：原告於提起刑事附帶民事訴
    訟時原聲明：㈠被告應連帶給付原告甲○○新臺幣（下同）185
    萬5,764元，及自民事起訴狀繕本送達翌日起至清償日止按
    年息百分之5計算之利息。㈡被告應連帶給付原告乙○○80萬2,
    143元，及自民事起訴狀繕本送達翌日起至清償日止按年息
    百分之5計算之利息。㈢被告應連帶給付原告丙○○20萬4,342
    元，及自民事起訴狀繕本送達翌日起至清償日止按年息百分
    之5計算之利息。㈣被告應連帶給付原告丁○○10萬0,960元，
    及自民事起訴狀繕本送達翌日起至清償日止按年息百分之5
    計算之利息。㈤願供擔保，請准宣告假執行（見附民卷第7頁
    至第8頁）；最終於111年5月4日以辯論意旨狀變更前開訴之
    聲明㈡為：被告應連帶給付原告乙○○81萬9,178元，及自民事
    起訴狀繕本送達翌日起至清償日止按年息百分之5計算之利
    息。經核原告所為訴之追加，係擴張應受判決事項之聲明，
    依上開規定，應予准許。
參、行政機關及司法機關所製作必須公開之文書，不得揭露足以
    識別為刑事案件、少年保護事件之當事人或被害人之兒童及
    少年之資訊，為兒童及少年福利與權益保障法第69條第1項
    第4款、第2項所明定。本件被告丙○○、丁○○（年籍資料均詳
    卷）於本件行為時為未滿12歲之兒童，復為刑事案件之被害
    人，依前開規定，本判決不得揭露上開兒童及其親屬即甲○○
    、乙○○等足以辨識其身分之資訊，爰依法遮隱足以辨識人別
    之身分資訊。
乙、實體事項
壹、原告起訴主張略以：
  被告乙○○為被告臺東縣政府農業處林務科之約聘人員，平日
    以造林業務為其主要業務，駕駛公務車為其附隨業務，係從
    事業務之人。被告乙○○於107年2月26日下午2時許因執行公
    務，駕駛車牌號碼0000-00號自用小貨車（臺東縣政府公務
    車，下稱系爭公務車），沿南投縣水里鄉131線公路由魚池
    鄉往水里市區方向行駛，駛至該公路與147線公路交岔路口
    ，原應注意汽車行駛在劃有分向限制線之路段，不得駛入來
    車之車道內，而依當時天候路況均佳，並無不能注意之情事
    ，竟疏未注意及此，貿然跨越分向限制線駛入來車之車道內
    。適原告甲○○駕駛車牌號碼0000-00號自用小客車（下稱系
    爭小客車）搭載原告乙○○、丙○○及丁○○，沿131線公路由水
    里市區往魚池鄉方向駛至，被告乙○○所駕駛之公務車車頭因
    而與原告甲○○所駕駛之小客車右前車頭發生碰撞，致原告甲○○受有右側前臂擦傷及伴有焦慮之適應疾患及疑似創傷壓力
    症候群之傷害，原告乙○○則受有右下正中門齒及側門齒牙根
    斷裂、胸部挫傷、胸部壓砸傷、頸椎韌帶扭傷、急性壓力反
    應及創傷後壓力疾患合併照顧兒子之焦慮之傷害，原告丙○○
    則受有下唇輕微撕裂傷及紅腫、上唇擦傷、頭部鈍傷、慢性
    根尖牙周組織炎、嚴重壓力反應之傷害，原告丁○○則受有嚴
    重壓力反應之傷害。
  依交通部公路總局臺中區監理所南投縣區車輛行車事故鑑定
    意見書內容可明：被告乙○○駕駛系爭公務車，跨越分向限制
    線，駛入來車道不當，為肇事原因；原告甲○○並無肇事因素
    。原告甲○○並無肇事因素之情形下，原告自無任何過失可言
    ，是被告乙○○之過失行為與原告所受之上開傷害間，顯然均
    有相當因果關係存在，此亦有刑事案件判決可佐，又被告臺
    東縣政府就其所屬之職員被告乙○○於執行職務行使公權力時
    ，因故意或過失不法侵害人民之自由或權利，自應負擔損害
    賠償責任或連帶負責，故原告自得向被告請求損害賠償。並
    就損害賠償請求項目及金額臚列如下：
　㈠原告甲○○部分：
　⒈醫療費用：原告甲○○因系爭事故所致傷害而往赴多家醫院治
    療、就診，因此支出醫療費用1,910元。
　⒉車損及拖車費：原告甲○○所有之小客車購入原價為136萬元，
    於事發前有升級輪胎36,000元、尾翼安裝及烤漆8,854元、
    其他項目及零件升級229,768元，今卻因系爭事故而造成重
    大之損害，維修費用高達125萬9,332元，及因系爭事故而支
    出拖車費用9,500元，共計有154萬3,454元【計算式：1,259
    ,332+36,000+8,854+229,768+9,500=1,543,454】。倘若就
    系爭小客車車損部分，僅得依汽車之殘值作為理賠基準，則
    由於系爭小客車之損害係肇因於被告，則就汽車原價扣除保
    險理賠之差額仍應由被告負擔。
　⒊幼兒汽車安全臥床椅（下稱安全座椅）及送修費：因系爭事
    故而支出送修費用400元，惟因遭撞擊後安全性能大幅降低
    ，已無法修復使用，故請求被告賠償。又安全座椅係於103
    年3月19日購入，購入價格為1萬4,032元，依行政院頒佈之
    固定資產耐用年數表及固定資產折舊率表，安全座椅耐用年
    數為10年，依平均法計算其折舊結果，每年折舊率為10分之
    1，上開安全座椅自購入時起算至事發當日107年2月26日止
    ，已使用2年11月，則零件扣除折舊後之修復費用估定為1萬
    0,311元，則原告甲○○請求1萬元應屬適當。故原告甲○○就安
    全座椅及送修費部分，共計請求1萬0,400元【計算式：10,0
    00+400=10,400】。
　⒋精神慰撫金：因系爭事故使原告甲○○受有右側前臂擦傷及伴
    有焦慮之適應疾患及疑似創傷壓力症候群之傷害，且原告甲○○之幼子受有身體及精神上之傷害，期間原告甲○○須攜其幼
    子往返醫院接受治療，並感到自責未能保護好幼小子女，非
    常擔心子女的人格發展，為此倍感心力交瘁，工作與生活品
    質嚴重受有影響，且被告事發迄今，不僅未賠償分文，亦無
    達成和解之誠意，犯後態度實屬惡劣，故原告甲○○請求精神
    慰撫金30萬元應屬合理適當。
　⒌綜上，原告甲○○請求之損害賠償金額為185萬5,764元【計算
    式：1,910+1,543,454+10,400+300,000=1,855,764】。
　㈡原告乙○○部分：
　⒈醫療費用：原告乙○○因系爭事故所致傷害而往赴多家醫院治
    療、就診，請求醫療費用6,948元。
　⒉工作收入損失：原告乙○○因系爭事故所致胸腔疼痛，經醫院
    胸腔科醫師建議，須每週進行3次復健，故其自107年3月1日
    起至同年7月31日止，申請留職停薪5個月以休養復健治療，
    而其每月薪資為2萬6,000元，合計工作損失為13萬元【計算
    式：26,000×5=130,000】。
　⒊未來植牙費用：原告乙○○因系爭事故而致右下正中門齒及側
    門齒牙根斷裂，經牙醫建議須進行右下正中門齒及側門齒拔
    除、植牙2顆，共計將支出15萬元之治療費用。
　⒋交通費用：因系爭小客車毀損而須另行搭乘高鐵返家車資，
    暨嗣後需自行或陪同家人往返醫院診療、復健而搭乘計程車
    支出車資或自行騎乘機車支出油資等計有3萬2,230元。
　⒌精神慰撫金：因系爭事故使原告乙○○受有右下正中門齒及側
    門齒牙根斷裂、胸部挫傷、胸部壓砸傷、頸椎韌帶扭傷、急
    性壓力反應及創傷後壓力疾患合併照顧兒子之焦慮之傷害，
    為此原告乙○○留職停薪長達5個月，並因事發當時受到極大
    驚嚇，而有心情鬱悶、恐慌、失眠等症狀，且原告乙○○之幼
    子受有身體及精神上之傷害，期間須攜其幼子往返醫院接受
    治療，並感到自責未能保護好幼小子女，亦非常擔心子女的
    人格發展，為此倍感心力交瘁，工作與生活品質嚴重受有影
    響，且被告事發迄今，不僅未賠償分文，亦無達成和解之誠
    意，犯後態度實屬惡劣，故原告乙○○請求精神慰撫金50萬元
    應屬合理適當。
　⒍綜上，原告乙○○請求損害賠償金額為81萬9,178元【計算式：
    6,948+130,000+150,000+32,230+500,000=819,178】。
　㈢原告丙○○部分：
　⒈醫療費用：原告丙○○因系爭事故所致傷害而往赴多家醫院治
    療、就診，因此支出醫療費用2,640元。
　⒉營養食品費：原告丙○○因系爭事故而致上顎正中乳門齒有一
    級搖動度、敲痛及唇側牙齦壓痛，飲食上亦必須忍受種種飲
    食限制，僅能食用低渣流質食物，為此購買牛奶、燕麥、優
    格等流質或軟質營養食品，共計支出1,702元。
　⒊精神慰撫金：事發當時，原告丙○○僅4歲，尚屬年幼，因系爭
    事故而患有嚴重之壓力反應，據其心理衡鑑紀錄單結果，有
    適應度低、反應激烈、注意力難轉移等情形，亦頻繁出現失
    眠或晚睡等作息受干擾狀況，看到往來車輛亦出現掩面、警
    覺、擔心等情緒，對於其未來人生之認知能力、情緒控制等
    易造成明顯之障礙，故請求20萬元之精神慰撫金。　
　⒋綜上，原告丙○○請求之損害賠償金額為20萬4,342元【計算式
    ：2,640+1,702+200,000=204,342】
　㈣原告丁○○部分：
　⒈醫療費用：原告丁○○因系爭事故而往赴多家醫院治療、就診
    ，因此支出醫療費用960元。
　⒉精神慰撫金：事發當時，原告丁○○僅2歲，尚屬年幼，因系爭
    事故而患有嚴重之壓力反應，據其心智與發展篩檢結果報告
    指出語言表達發展年齡落後其生理年齡約半年，判讀為邊緣
    發展、發展速率不均衡，且睡眠時易醒來並尋求大人安撫及
    經常性日夜啼哭，對於其未來人生廣泛性發展易造成明顯之
    障礙，故請求10萬元之精神慰撫金。　
　⒊綜上，原告丁○○請求之損害賠償金額為10萬0,960元【計算式
    ：960+100,000=100,960】
　原告甲○○所有之小客車受損部分，業向其所投保之富邦產物
    保險股份有限公司（下稱富邦產險）領取59萬8,560元之理
    賠金。原告甲○○、乙○○、丙○○及丁○○向明臺產物保險股份有
    限公司（下稱明臺產險）申請強制險醫療給付費用2,447元
    、4萬0,691元、1萬0,883元、5,090元。
　原告爰依國家賠償法第2條第1項及第2項、民法第184條第1項
    前段及第2項、第188條、第191條之2、第193條第1項、第19
    5條第1項及第3項、第213條、第215條等規定請求被告連帶
    負損害賠償責任。並聲明：如上開變更後之聲明所示。
貳、被告部分：
　被告乙○○答辯略以：
　㈠依國家賠償法第12條之規定，本件應向被告所在地之法院起
    訴，且國家賠償事件並非得依刑事訴訟法第487條第1項規定
    提起附帶民事訴訟之案件，故原告之訴應予駁回。
　㈡退步言，系爭事故之發生，並非僅有其單方之肇事因素，事
    發前夕，其駕駛於三岔路口，尚未跨越分向限制線，原告甲○○不當閃避而先有違規跨越分向限制線之事實，其係為閃避
    系爭小客車而緊急煞車，且系爭事故現場僅有系爭公務車之
    煞車痕跡，足見事發當時，僅有其採取煞車動作，原告甲○○
    並未煞車，如原告甲○○有採取煞車動作，當可避免系爭事故
    之發生，故警方之道路交通事故初步分析研判表、車輛行車
    事故鑑定委員會鑑定書及國立陽明交通大學行車事故鑑定意
    見書等之鑑定意見均與事實不符，原告甲○○不當閃避而違規
    跨越分向限制線，且未煞車等行為顯有過失，且為系爭事故
    之肇事主因。
　㈢被告乙○○為被告臺東縣政府107年度「全民造林運動實施計畫
    -造林撫育管理計畫」約聘人員，依據該計畫編有租金-租用
    辦理全民造林業務輔導車輛租賃費用，其中明訂第三人責任
    險事故財損：每一意外事故之財損50萬至100萬元、每一意
    外事故之體傷1,200萬至3,000萬元系爭公務車為被告乙○○日
    常執行業務所駕駛，然系爭事故當日因任務需要駕駛系爭公
    務車之第三人責任險事故財損：每一意外事故之財損5萬元
    、每一意外事故之體傷60萬元，則被告臺東縣政府因節省保
    費投保如此低之保額，自應由被告臺東縣政府承擔意外事故
    之風險。
　㈣茲就原告主張之各項請求，答辯如下：
　⒈原告甲○○部分：
　①車損部分：系爭小客車為101年2月出廠，至系爭事故發生時
    ，車齡為6年，於系爭事故發生前之市價約為63萬元，與富
    邦產險理賠金額59萬8,560元相當，則原告甲○○就系爭小客
    車車損之請求並無理由。
　②安全座椅及送修費部分：安全座椅係於103年3月19日購入，
    購入價格為1萬4,032元，依行政院頒佈之固定資產耐用年數
    表及固定資產折舊率表，安全座椅耐用年數為5年，上開安
    全座椅自購入時起算至事發當日107年2月26日止，已使用3
    年11月又7日，則應以4年計算，依平均法計算其折舊結果，
    折舊餘額為2,494元。
  ⒉原告乙○○部分：
  ①工作損失部分：原告乙○○係於建材公司擔任行政兼採購職務
    ，惟僅文書處理之工作，並無搬運重物之情形，且依埔里基
    督教醫院出具之診斷證明書，並未說明原告乙○○有因傷需休
    養多月，需在家靜養，不可工作等註記，是原告乙○○就工作
    損失之請求並無理由。
　②植牙費用部分：依埔里基督教醫院出具之診斷證明書，於事
    發當日並無記載牙齒相關紀錄，而田田牙醫之診斷證明書，
    係原告乙○○之自述有牙齒之傷害，尚不足以證明牙齒傷害與
    系爭事故有關，則就植牙費用之請求並無理由。
　③交通費用部分，應以原告申請強制醫療給付費用，依實際往
    返看診之日期為準，其中1萬1,045元部分被告乙○○不爭執，
    而原告其餘交通費用之請求均無理由。　　　　
　⒊原告丙○○之營養食品費用部分，並無醫師處方，尚非醫療之
    必要支出，自屬無據，亦不足採。
  ⒋醫療費用：依事發當日之埔里基督教醫院之診斷證明書可知
    ，原告均僅受輕傷，則嗣後原告於精神科就診相關之醫療費
    用並無理由，且已有向明臺產險申請強制險醫療給付。
　⒌精神慰撫金：如上所述，原告均僅受輕傷，且已有向明臺產
    險申請強制險醫療給付，則原告請求高達100萬元之精神慰
    撫金顯有過高，不符比例原則，且原告甲○○就系爭事故之發
    生亦有過失，故請求予以酌減精神慰撫金。並認精神慰撫金
    部分，原告甲○○以1萬元為適當，原告乙○○以3萬元為適當，
    原告丙○○以8,000元為適當、原告丁○○以2,000元為適當。
　被告臺東縣政府答辯略以：
　㈠依國家賠償法第12條之規定，本件應向被告所在地之法院起
    訴，且國家賠償事件並非得依刑事訴訟法第487條第1項規定
    得提起附帶民事訴訟之案件，故原告之訴應予駁回。
　㈡又依國家賠償法第2條第2項規定，公務員於執行職務行使公
    權力時，因故意或過失不法侵害人民自由或權利者，國家固
    應負損害賠償責任，所謂行使公權力，係指公務員居於國家
    機關之地位，行使統治權作用之行為而言。並包括運用命令
    及強制等手段干預人民自由及權利之行為，以及提供給付、
    服務、救濟、照顧等方法，增進公共及社會成員之利益，以
    達成國家任務之行為。如國家機關立於私法主體之地位，從
    事一般行政之補助行為，如購置行政業務所需之物品或處理
    行政業務相關之物品，自與公權力之行使有間，不生國家賠
    償法適用之問題。被告乙○○為其107年度「全民造林運動實
    施計畫-造林撫育管理計畫」約聘人員，為執行配撥苗木奉
    派至南投縣載運苗木，於開車載運途中發生系爭事故，致原
    告受有傷害，然被告乙○○並非居於國家機關之地位行使統治
    權作用之行為，乃與上開公權力之行使有間，不生國家賠償
    法適用之問題。系爭事故係因原告甲○○應作為而不作為，應
    負全部肇事責任。
　被告均聲明：原告之訴及假執行之聲請均駁回。被告臺東縣
    政府並聲明：如受不利判決，願供擔保請准免為假執行。
參、兩造不爭執事項：　
　被告乙○○為被告臺東縣政府107年度「全民造林運動實施計畫
    -造林撫育管理計畫」約僱人員。
　被告乙○○因奉派前往南投縣魚池鄉載運配撥苗木，於107年2
    月26日下午2時許駕駛系爭公務車搭載第三人陳韻潔，沿南
    投縣水里鄉131線由魚池鄉往水里市區方向行駛，通過南投
    縣水里鄉131線與147線交岔路口後，本應注意汽車在未劃設
    慢車道之雙向二車道行駛時，應在遵行車道內行駛，並在劃
    有分向限制線之路段，不得駛入來車之車道內，而依當時情
    形，並無不能注意之情事，竟誤駛入對向車道，此時適有來
    車即原告甲○○所駕駛系爭小客車，搭載原告乙○○、丙○○、丁○○沿131線行駛而來，雙方避煞不及而發生碰撞。
　本件事故導致原告甲○○受有右側前臂擦傷之傷害；原告乙○○
    受有胸部壓砸傷、頸椎韌帶扭傷、前胸壁挫傷之傷害；原告
    丙○○受有上唇擦傷、頭部鈍傷之傷害。
　原告甲○○、乙○○、丙○○及丁○○，於107年3月起陸續經醫院精
    神科診斷分別患有「疑似創傷壓力症候群」、「伴有焦慮之
    適應疾患」及「嚴重之壓力反應」等症狀。
　原告於107年7月2日以書面向被告臺東縣政府提出國家賠償之
    請求，因協議不成立經被告臺東縣政府於108年1月31日作成
    協議不成立證明書。
　原告甲○○所有之系爭小客車受損部分，業向其所投保之富邦
    產險領取59萬8,560元之理賠金。
　原告甲○○、乙○○、丙○○及丁○○向明臺產險申請強制險醫療給
    付費用2,447元、4萬691元、1萬883元、5,090元。
肆、本件爭點厥為：原告依國家賠償法第2條第2項、民法侵權行
    為及僱用人責任等相關規定請求被告連帶負損害賠償責任，
    有無理由？如有理由，其得請求之金額為若干？茲分述如下
    ：
　原告於刑事訴訟程序得附帶提起民事訴訟請求被告依民法連
    帶負損害賠償責任，經本院刑事庭裁定移送前來，原告再於
    本件民事訴訟程序追加請求權基準請求被告臺東縣政府負國
    家賠償責任，合於法律規定：
　㈠因犯罪而受損害之人，於刑事訴訟程序得附帶提起民事訴訟
    ，對於被告及依民法負賠償責任之人，請求回復其損害，但
    其請求回復之損害，以被訴犯罪事實所生之損害為限，否則
    縱令得依其他事由，提起民事訴訟，亦不得於刑事訴訟程序
    附帶為此請求。甲於刑事訴訟程序提起附帶民事訴訟，請求
    賠償其損失，應係以丙犯罪行為，對其身心所造成私權上的
    損害為限，而國家賠償法具備公法性質，並非民法之特別法
    ，甲依國家賠償法第2條第2項規定，請求乙機關應負國家賠
    償責任，已與上開判例要旨不合（臺灣臺中高等法院臺中分
    院98年度重上國字第2號判決意旨參照）。公務員於執行職
    務行使公權力不法侵害他人權利，此時為侵權行為之人仍係
    該公務員，至被害人得依國家賠償法第2條第2項之規定，向
    國家機關請求損害賠償乃基於國家賠償法之規定，國家機關
    與公務員間，並無行為關連共同，不負連帶損害賠償之責任
    。而國家機關所負之國家賠償責任，是以公務員有無故意或
    過失作為國家賠償之要件，其性質係代位責任，即公務員就
    其違法行為所應負之賠償責任，由國家機關代為負責，自不
    得對國家機關提起附帶民事訴訟（臺灣高等法院暨所屬法院
    100年法律座談會民事類提案第58號研討結果）。
　㈡惟本件原告提起刑事附帶民事訴訟時，係以被告乙○○之過失
    傷害案件，附帶請求被告依民法第184條、第188條等規定連
    帶負侵權行為損害賠償責任（見附民卷第10頁至第11頁），
    嗣經本院刑事庭以107年度審交附民字第83號裁定移送前來
    ，原告再於本件民事訴訟程序中以108年4月30日民事陳報狀
    追加國家賠償法第2條第1、2項為請求權基礎（見本院卷一
    第114頁至第115頁），核非於刑事訴訟程序提起附帶民事訴
    訟對被告臺東縣政府請求國家賠償訴訟，於法自無不合。被
    告臺東縣政府辯稱原告不得依刑事訴訟法第487條第1項規定
    提起附帶民事訴訟請求國家賠償等語，容有誤會，合先敘明
    。
  被告乙○○就系爭事故應負損害賠償責任：
　㈠汽車在未劃設慢車道之雙向二車道行駛時，於劃有分向限制
    線之路段，不得駛入來車之車道，道路交通安全規則第97條
    第1項第2款定有明文。被告乙○○於前開時間駕駛被告臺東縣
    政府所有之系爭公務車，行駛至南投縣水里鄉131線公路與1
    47線公路交岔路口，原應注意汽車行駛在劃有分向限制線之
    路段，不得駛入來車之車道內，而依當時情形並無不能注意
    之情事，竟疏未注意而貿然跨越分向限制線駛入來車之車道
    內。適被告甲○○駕駛系爭小客車，搭載原告乙○○、丙○○、丁○○，沿131線公路自對向車道行駛而來，被告乙○○所駕駛之
    公務車車頭因而與甲○○所駕駛之小客車右前車頭發生碰撞，
    堪認被告乙○○就本件車禍之發生，有應注意、能注意而未予
    注意之過失，為肇事原因，交通部公路總局臺中區監理所南
    投縣區車輛行車事故鑑定委員會、國立陽明交通大學行車事
    故鑑定研究中心，亦均同此認定，有交通部公路總局臺中區
    監理所投鑑字第1070064209號函附鑑定意見書影本及國立陽
    明交通大學陽明交大管運物字第111000823號函附行車事故
    鑑定意見書影本附卷足稽（見附民卷第79頁至第83頁、本院
    卷二第234頁至第237頁）。又原告所受前開傷害及系爭小客
    車毀損之結果與被告乙○○之過失行為間，顯具相當因果關係
    ，而被告乙○○所涉業務過失傷害案件，亦經本院刑事庭以10
    7年度審交易字第229號判決處有期徒刑3月，如易科罰金，
    以1,000元折算1日確定，是被告乙○○應對原告因系爭事故所
    受損害負過失侵權行為責任，應堪認定。
　㈡被告雖辯稱：其於事發前夕其駕駛於三岔路口，尚未跨越分
    向限制線，係原告甲○○不當閃避而違規跨越分向限制線在先
    ，且未煞車等行為顯有過失，且為系爭事故之肇事主因等語
    。然查系爭事故發生前，原告甲○○駕駛系爭小客車均行駛於
    自己之遵行車道上，係被告乙○○於駛入事發交岔路口處車頭
    即朝向對向車道行駛而來，原告甲○○見前方有系爭公務車逆
    向而來時，兩車距離僅約5至10公尺，此時原告甲○○之系爭
    小客車往左偏行，顯係為閃避被告乙○○之車輛等情，業經本
    院勘驗系爭小客車之行車記錄器影像甚明（見本院卷二第14
    1頁至第148頁），堪認被告辯稱係原告甲○○違規跨越分向限
    制線在先等語，顯與事證不符，自無可採。又國立陽明交通
    大學行車事故鑑定意見書亦指出：「論究有無足夠注意車前
    狀況並予以反應的時間，需從當事人發現及察覺險境的距離
    舆其接近險境之速度來判斷。按『在遭遇無預警之交通險境
    時，百分之95的駕駛人可以在1.6秒內完成感識與反應(perc
    eption-response times ) 』【 Human Factors,Vol.28,No.
    1,©1986】。肇事路段行車速限40公里/小時【參前卷第29頁
    道路交通事故調查報告表㈠】，以時速40公里計算，依乾燥
    柏油路面（採用煞車阻力係數0.75）之汽車煞停時間約需（
    40/13.6×0.75×9.81]-）1.51秒；則一般正常駕駛人在該肇
    事環境下需要約（1.6+1.51=）3.11 秒發現、感識危險異狀
    ，並適當採取緊急煞車始有機會避免撞擊事故之發生。依前
    項行車影像紀錄畫面分析，從小貨車（按：即系爭公務車）
    顯現逆向行駛至撞擊之時間不及2秒，研判小客車駕駛人並
    無足夠反應時間以避免本事故之發生；更何況本案係對向趨
    近，所需之煞停時間應更長，小客車最終往左轉向閃避乃正
    常反應」，可徵原告甲○○於發現被告乙○○跨越分向限制線行
    駛而來時，已無足夠反應時間以避免本事故之發生，再加上
    本件兩車係對向趨近，所需之煞停時間應更長，原告甲○○最
    終往左轉向閃避乃正常反應
　　，就系爭事故當無任何肇事因素可言，是認被告乙○○前開辯
    詞，毫無可採。
　被告臺東縣政府就系爭事故應負國家賠償責任：
　  公務員於執行職務行使公權力時，因故意或過失不法侵害人
    民自由或權利者，國家應負損害賠償責任，國家賠償法第2
    條第2項前段定有明文。析其要件須⑴為公務員之行為；⑵須
    為執行職務行使公權力之行為；⑶須行為違法；⑷須行為人有
    故意或過失；⑸須侵害人民之自由或權利；⑹須違法行為與損
    害結果之間有因果關係等要件具備始足當之。又所謂行使公
    權力係指公務員居於國家機關之地位，行使統治權作用之行
    為而言，並包括運用命令及強制等手段干預人民自由及權利
    之行為，以及提供給付、服務、救濟、照顧等方法，增進公
    共及社會成員之利益，以達成國家任務之行為（最高法院93
    年台上字第255號判決參照）。查「全民造林運動」乃行政
    院農委會所推動之大規模造林運動，透過造林撫育計畫，以
    恢復水土保持功能，並期造林成林後發揮涵養水源、防止土
    砂流失及崩解、增加氧氣供給等公益效能，此為國家福利行
    政（給付行政）範圍，而被告乙○○為被告臺東縣政府107年
    度「全民造林運動實施計畫-造林撫育管理計畫」約僱人員
    ，事故當日被告乙○○奉派駕駛公務車前往南投縣魚池鄉載運
    配撥苗木，自屬國家賠償法第2條第1項所謂依法令從事於公
    務之人員執行職務行使公權力之行為。被告辯稱被告乙○○僅
    係國家機關立於私法主體地位從事一般行政行為，如購置行
    政業務所需物品或處理行政業務相關之物品，非居於國家機
    關之地位行使統治權云云，要無理由，自無可採。是被告乙○○於執行職務行使公權力時，因過失駕駛行為不法侵害原告
    權利，被告臺東縣政府即應負損害賠償責任。 
　不法侵害他人之身體或健康者，對於被害人因此喪失或減少
    勞動能力或增加生活上之需要時，應負損害賠償責任。不法
    侵害他人之身體、健康、名譽、自由、信用、隱私、貞操，
    或不法侵害其他人格法益而情節重大者，被害人雖非財產上
    之損害，亦得請求賠償相當之金額。民法第193條第1項及第
    195條第1項前段分別著有規定。非財產上損害之慰撫金數額
    ，究竟若干為適當，應斟酌兩造身分、地位、經濟狀況、加
    害程度及其他各種情形，俾為審判之依據（最高法院 51年
    台上字第223號、86年度台上字第511號、第3537號判決意旨
    參照）。負損害賠償責任者，除法律另有規定或契約另有訂
    定外，應回復他方損害發生前之原狀；第一項情形，債權人
    得請求支付回復原狀所必要之費用，以代回復原狀；不能回
    復原狀或回復顯有重大困難者，應以金錢賠償其損害，民法
    第213 條第1項、第3項、第215條定有明文。又損害賠償，
    除法律另有規定或契約另有訂定外，應以填補債權人所受損
    害及所失利益為限，同法第216 條第1 項亦定有明文。而國
    家損害賠償，除依本法規定外，適用民法之規定；國家負損
    害賠償責任者，應以金錢為之。國家賠償法第2條第2項前段
    、第5條及第7條第1項前段分別定有明文。又是原告依上開
    侵權事實向被告乙○○請求侵權行為損害賠償、向被告臺東縣
    政府請求國家賠償，為有理由，玆就原告請求賠償之項目及
    金額審酌如下：
  ㈠原告甲○○部分：
　⒈醫療費用：原告甲○○因系爭事故受傷，支出必要醫療費用2,5
    50元，業據其提出埔里基督教醫院收據影本、義大大昌醫院
    門診收據、國軍高雄總醫院醫療費用明細收據等影本為據，
    並有前開醫院所出具之診斷證明在卷可稽（見本院卷一第24
    4頁至第247頁、附民卷第21頁、第41頁、第43頁、第53頁）
    應堪認定。被告雖辯稱依事發當日之埔里基督教醫院之診斷
    證明書可知，原告均僅受輕傷，則嗣後原告於精神科就診相
    關之醫療費用並無理由云云，惟原告甲○○確實於系爭事故後
    因車禍事件所致心理社會壓力數度前往醫療院所精神科就診
    ，有前開診斷證明可證，經核尚非無必要之醫療支出，是被
    告此部分所辯並無可採。原告甲○○就此請求醫療費用1,910
    元，為有理由，惟其業已領取強制汽車責任保險之傷害醫療
    費用給付2,447元，經扣除後已無餘額，自不得再向被告請
    求因系爭事故所致身體傷害之醫療費用。
　⒉車損及拖車費：
　  原告甲○○所有之系爭小客車因系爭事故導致嚴重車損，維修
    費用經原廠估價後高達125萬9,332元，業據其提出估價單在
    卷可查（見附民卷第169頁至第185頁），固堪認定。然系爭
    小客車為2012年式VOVOL S60 T4豪華版，原告甲○○於101年4
    月23日購入，有新車訂購合約書影本附卷為憑（見本院卷一
    第288頁），是至事故當時即107年2月26日，車齡已逾5年，
    業已超過非運輸業用客車、貨車之耐用年數5年，而據被告
    乙○○提出之107年7月9日二手車訊網頁查得資料（見本院卷
    二第33頁），2012年式VOVOL S60 T4旗艦版（規格優於豪華
    版）於二手市場之售價為65萬元，應堪採為甲車於事故當時
    之價值參考。而甲車經原告甲○○送原廠估價後，經保險公司
    推定已達全損程度而賠付原告甲○○59萬8,560元之理賠金，
    堪認系爭小客車回復顯有重大困難，被告應以金錢賠償其損
    害。系爭小客車於事故當時之市價約為65萬元已如前述，則
    原告甲○○因係系爭故所致車輛毀損之損失，僅能就前開理賠
    金之差額5萬1,440元（計算式：650,000－598,560＝51,440）
    請求，逾此部分，則屬無據。又原告丙○○主張因系爭事故支
    出車輛拖吊費9,500元，為被告所不爭執，應可准許。
　⒊安全座椅損失及送修車資：
　①原告甲○○主張系爭事故而支出安全座椅送修車資費用400元，
    又安全座椅因遭撞擊後安全性能大幅降低，已無法修復使用
    ，故請求被告賠償等情，並提出車資證明單、安全座椅網路
    購物頁面、使用時的注意事項、照片數張為證（見附民卷第
    195頁、第203頁至第213頁）。
　②經查：原告甲○○所主張安全座椅送修車資400元部分，參酌其
    所提出之使用時的注意事項（見附民卷第205頁），明確記
    載「若本產品曾經發生過交通事故或物體落下等引起之強力
    撞擊後，請停止使用」，堪認該汽車座椅於經歷系爭事故後
    ，已不堪使用而無送修必要，是其所支出之送修車資，非屬
    必要支出，自不得向被告請求。再查該安全座椅係於103年3
    月19日購入，購入價格為1萬4,032元，有原告甲○○所提出之
    交易明細表影本在卷可核，依行政院所頒固定資產耐用年數
    表及固定資產折舊率之規定，非運輸業用客車、貨車之耐用
    年數為5年，是本院認為汽車安全座椅之耐用年數至多為5年
    ，原告甲○○主張應為10年，並無可採。故依定率遞減法每年
    折舊1000分之369，另依營利事業所得稅查核準則第95條第6
    項規定「固定資產提列折舊採用定率遞減法者，以1年為計
    算單位，其使用期間未滿1年者，按實際使用之月數相當於
    全年之比例計算之，不滿1月者，以1月計」，上開汽車座椅
    自購買日103年3月19日，迄本件車禍發生時即107年2月26日
    ，已使用3年11月7日，以4年計，則安全座椅扣除折舊後之
    價額估定為2,333元（詳如附表一之計算式）。是原告甲○○
    得請求安全座椅之損失，應以2,333元為限，逾此範圍，則
    無理由。
　⒋精神慰撫金：
　　本院考量本件事故導致原告甲○○受有右側前臂擦傷之傷害，
    而系爭事故發生於原告舉家出遊之旅途中，兩造車輛因被告
    乙○○過失侵入對向車道之行為而對撞，致使原告甲○○及妻小
    受到傷害及驚嚇，事故後因感到自責、焦慮及疑似創傷壓力
    症候群而至醫院就診，對原告甲○○造成生活之不便與後續心
    理影響；並參酌原告甲○○之家庭狀況、被告乙○○自陳之學經
    歷、收入狀況、被告臺東縣政府之公務機關地位，並依職權
    調閱稅務電子閘門資料查詢表（為維護當事人之隱私、個資
    ，爰不就其詳予敘述，詳見本院卷一第109頁至第113頁），
    認原告甲○○請求精神慰撫金於3萬元之範圍內應屬合理適當
    ，逾此範圍則失之過高，尚難允准。
　⒌綜上，原告甲○○請求之損害賠償金額為車損費用5萬1,440元
    、拖車費用9,500、安全座椅損失2,333元、精神慰撫金3萬
    元，共計9萬3,273元【計算式：51,440＋9,500＋2,333＋30,00
    0＝93,273】。　
　㈡原告乙○○部分　
　⒈醫療費用：原告乙○○因系爭事故受傷，支出必要醫療費用6,9
    48元等事實，業據其提出埔里基督教醫院收據、義大大昌醫
    院門診收據、田田牙醫診所收據等件影本為據，並有前開醫
    院所出具之診斷證明在卷可稽（見本院卷一第248頁至第276
    頁，附民卷第23頁、第31頁、第35頁、第37頁、第39頁）應
    堪認定。被告雖辯稱依事發當日之埔里基督教醫院之診斷證
    明書可知，原告均僅受輕傷，則嗣後原告於精神科就診相關
    之醫療費用並無理由云云，惟原告乙○○確實於系爭事故後因
    車禍事件所致心理社會壓力數度前往醫療院所精神科就診，
    有前開診斷證明可證，經核尚非無必要之醫療支出，是被告
    此部分所辯並無可採。原告乙○○就此請求醫療費用6,948元
    ，為有理由。
　⒉工作收入損失：原告乙○○固主張因系爭事故所致胸腔疼痛，
    經醫院胸腔科醫師建議，須每週進行3次復健，復健期間不
    得負重，故其自107年3月1日起至同年7月31日止，申請留職
    停薪5個月以休養復健治療，而其每月薪資為2萬6,000元，
    合計工作損失為13萬元等情，然查：依原告乙○○所提出之診
    斷證明書記載：「診斷：胸壁挫傷。醫囑：病患自述車禍引
    起上述病因，爾後持續胸壁疼痛至本院復健科就診及接受復
    健治療」等語，及卷附義大大昌醫院復健科門診收據及復健
    科治療卡（見附民卷第29頁、卷一第268頁至第276頁），固
    可認定原告乙○○於系爭事故後於107年4月4日起至107年7月1
    3日止多次赴義大大昌醫院進行復健治療，然依上開診斷證
    明書之記載無法證明原告乙○○於復健期間有不能負重之情形
    。復查原告乙○○於盛毅建材有限公司擔任行政兼採購職務，
    惟其所受胸壁挫傷之傷勢是否確實對其勞動能力造成減損而
    無法提出勞務，亦未見其提出適足之證據，從而縱使原告乙○○於107年3月至7月間向任職公司申請留職停薪而於該段期
    間無薪資收入，惟尚不足認與系爭事故有相當因果關係，是
    其此部分之請求，並無理由。
　⒊未來植牙費用：原告乙○○主張因系爭事故而致右下正中門齒
    及側門齒牙根斷裂，經牙醫建議須進行右下正中門齒及側門
    齒拔除、植牙2顆，共計將支出15萬元之治療費用等事實，
    雖有田田牙醫診所107年4月18日診斷證明書影本在卷為憑（
    見附民卷第31頁、本院卷第112頁反面），然其上記載「治
    療計畫及建議：右下正中門齒及側門齒因車禍造成牙根斷裂
    ，目前持續回診追蹤，若症狀未改善甚至加劇，治療計畫為
    ：⒈右下正中及側門齒拔除、⒉植牙2顆（包含補骨及2顆全鋯
    牙冠），費用預估15萬元整」等語，然迄本件言詞辯論終結
    日止，原告乙○○並未就其回診追蹤之結果加以舉證，尚難令
    本院認其確有因症狀未改善甚至加劇需依上開治療計畫進行
    植牙之必要，是原告乙○○此部分請求，猶難允准。
　⒋交通費用：原告乙○○請求因系爭小客車毀損而須另行搭乘高
    鐵返家車資，暨嗣後需自行或陪同家人往返醫院診療、復健
    而搭乘計程車支出車資或自行騎乘機車支出油資等計有32,2
    30元部分。經查：
　①107年2月27日高鐵費用1,905元：原告乙○○請求因系爭小客車
    毀損所生高鐵費用支出1,905元，惟未見其提出高鐵車資單
    據為證，且縱系爭事故未發生，原告等人返回高雄仍需自行
    駕車並付出油資、過路費用而有所勞費，是難認此部分之請
    求屬因本件事故發生所增加之支出，爰不予准許。
　②原告乙○○本人因系爭事故所生傷害前往就醫或復健之情形如
    下：
　⑴原告乙○○本人前往義大大昌醫院就診部分：原告乙○○於107年
    3月1日、3月5日、3月22日、3月29日、4月4日、4月9日、4
    月11日、4月12日、4月14日、4月17日、4月19日、4月21日
    、4月24日、4月26日、4月28日、5月1日、5月3日、5月5日
    、5月8日、5月10日、5月12日、5月15日、5月17日、5月18
    日、5月19日、5月22日、5月24日、5月25日、5月26日、5月
    30日、6月5日、6月7日、6月9日、6月11日、6月14日、6月1
    5日、6月16日、6月19日、6月22日、6月25日、6月26日、6
    月30日、7月4日、7月7日、7月13日、7月27日、8月17日、9
    月14日、10月12日、11月9日前往義大大昌醫院就診，各次
    或以搭乘計程車之方式前往者，或以騎乘機車之方式前往者
    ，有原告乙○○所提出之醫療單據、車資單據在卷可核，爰依
    其舉證之結果，准許交通費用之請求金額共計7,010元（明
    細詳如附表二所示）。
　⑵其餘原告乙○○關於交通費用之請求，經審酌後認非屬因本件
    車禍事故所增加之支出，或依其舉證之結果，無從認與本件
    事故之發生有關連性或因果關係（如拜拜、搭捷運至西子灣
    、喝喜酒、前往小港機場等），均不予採計。至原告甲○○騎
    乘機車前往高雄國軍總醫院看診之交通費用支出，請求權人
    應為原告甲○○，原告乙○○就此部分並無請求權，不應准許。
    又原告乙○○主張於107年3月2日、3月7日、3月21日、4月16
    日、5月8日帶同丙○○、丁○○至義大大昌醫院、義大醫院進行
    心智職能治療，於同年5月29日帶同丙○○前往長庚醫院急診
    而支出交通費用部分，因此部分請求權人應為丙○○、丁○○，
    原告乙○○固為法定代理人，然仍不得以自己名義請求之，故
    亦無從准許。
　③拖車費用9,500元、安全座椅送修費用400元部分，核與原告
    甲○○前開請求項目重複，爰予駁回不再重複審酌。　
　⒌精神慰撫金：
　　本院考量系爭事故導致原告乙○○受有胸部壓砸傷、頸椎韌帶
    扭傷、前胸壁挫傷、右下正中門齒及側門齒牙根斷裂之傷害
    ；而系爭事故發生於原告舉家出遊之旅途中，兩造車輛因被
    告乙○○過失侵入對向車道之行為而對撞，致使原告乙○○及其
    夫、子女受到傷害及驚嚇，事故後其本人及子女均因疑似創
    傷壓力症候群而至醫院就診，對原告乙○○造成生活之不便與
    後續心理影響；並參酌原告乙○○之家庭狀況、被告乙○○自陳
    之學經歷、收入狀況、被告臺東縣政府之公務機關地位，並
    依職權調閱稅務電子閘門資料查詢表（為維護當事人之隱私
    、個資，爰不就其詳予敘述，詳見本院卷一第107頁、第108
    頁、第112頁、第113頁），認原告乙○○請求精神慰撫金於5
    萬元之範圍內應屬合理適當，逾此範圍則失之過高，尚難允
    准。
　⒍綜上，原告乙○○得請求之醫療費用為6,948元，就診交通費用
    為7,010元，惟其業已領取強制汽車責任保險之傷害醫療費
    用給付4萬0,691元，經扣除後已無餘額，自不得再向被告請
    求因系爭事故所致身體傷害之醫療暨交通費用。故本件原告
    乙○○得請求之損害賠償金額為精神慰撫金5萬元。
　㈢原告丙○○部分：
　⒈醫療費用：原告丙○○因系爭事故受傷而至醫療院所治療，因
    此支出醫療費用2,640元等事實，業據其提出埔里基督教醫
    院、義大大昌醫院、義大癌治療醫院、義大醫院、田田牙醫
    診所收據等件影本為據，並有前開醫院所出具之診斷證明在
    卷可稽（見本院卷一第277頁至第283頁，附民卷第25頁、第
    33頁、第45頁、47頁）應堪認定。被告雖辯稱依事發當日之
    埔里基督教醫院之診斷證明書可知，原告均僅受輕傷，則嗣
    後原告於精神科就診相關之醫療費用並無理由云云，惟原告
    丙○○確實於系爭事故後因車禍事件所致嚴重壓力反應數度經
    父母帶往醫療院所精神科就診，有前開診斷證明可證，經核
    尚非無必要之醫療支出，是被告此部分所辯並無可採。原告
    丙○○就此請求醫療費用2,640元，為有理由，惟其業已領取
    強制汽車責任保險之傷害醫療費用給付1萬0,883元，經扣除
    後已不得再向被告請求因系爭事故所致身體傷害之醫療費用
    。
　⒉營養食品費：原告丙○○固主張因系爭事故而致上顎正中乳門
    齒有一級搖動度、敲痛及唇側牙齦壓痛，飲食上亦必須忍受
    種種飲食限制，僅能食用低渣流質食物，為此需購買牛奶、
    燕麥、優格等流質或軟質營養食品，共計支出1,702元等情
    ，惟查原告丙○○因系爭事故而致上顎正中乳門齒有一級搖動
    度、敲痛及唇側牙齦壓痛等情，雖有田田牙醫診所診斷證明
    書在卷可查（見附民卷第33頁），然審酌事故發生時，原告
    丙○○未滿4歲，依其年齡食用牛奶、燕麥、優格等流質或軟
    質食品，亦屬常見，而原告丙○○是否因上開傷勢而僅得食用
    低渣流質食物乙節，尚無相關證據可資佐證，是此部分支出
    與原告丙○○因系爭事故所致傷勢是否具有關連性，非無疑問
    ，故其所請實難允許。
　⒊精神慰撫金：
　　原告丙○○因被告過失駕駛之行為受有上唇擦傷、頭部鈍傷、
    上顎正中乳門齒一級搖動、敲痛及上唇側牙齦壓痛之傷害，
    其依民法第195 條第1 項規定，請求被告賠償非財產上所受
    之損害即精神慰撫金，於法自屬有據。本院參酌原告丙○○之
    年紀及家庭狀況、被告乙○○自陳之學經歷、收入狀況、被告
    臺東縣政府之公務機關地位，並依職權調閱稅務電子閘門資
    料查詢表（為維護當事人之隱私、個資，爰不就其詳予敘述
    ，詳見本院卷一第105頁、第106頁、第112頁、第113頁），
    審酌系爭車禍發生情形、原告丙○○受傷程度及事故後患有疑
    似創傷壓力症候群等一切情狀，認被告應賠償原告丙○○精神
    上所受損害1萬元為當；逾此範圍之請求則失之過高，不應
    允許。至原告主張其因系爭事故有適應度低、反應激烈、注
    意力難轉移等情形，頻繁出現失眠或晚睡等作息受干擾狀況
    ，對於其未來人生之認知能力、情緒控制等易造成明顯之障
    礙，則與卷附義大大昌醫院心理衡鑑記錄單之結論與建議（
    見附民卷第55頁）未盡相符，縱使為真，亦難認與系爭事故
    有相當因果關係，爰不予斟酌。
　⒋綜上，原告丙○○得請求之損害賠償金額為精神慰撫金1萬元。
　㈣原告丁○○部分：
　⒈醫療費用：原告丁○○因系爭事故所致嚴重壓力反應而至醫療
    院所治療，因此支出醫療費用960元等事實，業據其提出義
    大醫院收據、義大大昌醫院門診收據等件影本為據，並有前
    開醫院所出具之診斷證明在卷可稽（見本院卷一第284頁至
    第286頁，附民卷第25頁、第49頁、第51頁）應堪認定。被
    告雖辯稱依事發當日原告丁○○並未受傷，則嗣後原告於精神
    科就診相關之醫療費用並無理由云云，惟原告丁○○確實於系
    爭事故後因車禍事件所致嚴重壓力反應數度經父母帶往醫療
    院所精神科就診，有前開診斷證明可證，經核尚非無必要之
    醫療支出，是被告此部分所辯並無可採。原告丁○○就此請求
    醫療費用960元，為有理由，惟其業已領取強制汽車責任保
    險之傷害醫療費用給付5,090元，經扣除後已不得再向被告
    請求因系爭事故所致身體傷害之醫療費用。
　⒉精神慰撫金：原告丁○○因系爭事故所致嚴重壓力反應，其依
    民法第195條第1項規定，請求被告賠償非財產上所受之損害
    即精神慰撫金，於法自屬有據。本院參酌原告丁○○之年紀及
    家庭狀況、被告乙○○自陳之學經歷、收入狀況、被告臺東縣
    政府之公務機關地位，並依職權調閱稅務電子閘門資料查詢
    表（為維護當事人之隱私、個資，爰不就其詳予敘述，詳見
    本院卷一第103頁、第104頁、第112頁、第113頁），審酌系
    爭車禍發生情形、原告丁○○於事故後患有疑似創傷壓力症候
    群等一切情狀，認被告應賠償原告丁○○精神上所受損害6,00
    0元為當；逾此範圍之請求則失之過高，不應允許。至原告
    丁○○主張依其心智與發展篩檢結果報告指出語言表達發展年
    齡落後其生理年齡約半年，判讀為邊緣發展、發展速率不均
    衡，對於其未來人生廣泛性發展易造成明顯之障礙等節，尚
    難認與系爭事故相關，爰不予審酌。
　⒊綜上，原告丁○○得請求之損害賠償金額為精神慰撫金6,000元
    。
  本件原告依國家賠償法第2條第2項前段規定，請求被告臺東
    縣政府給付原告甲○○9萬3,273元、給付原告乙○○5萬元、給
    付原告丙○○1萬元、給付原告丁○○6,000元，為有理由；另基
    於民法侵權行為法律關係，請求被告乙○○給付原告甲○○9萬3
    ,273元、給付原告乙○○5萬元、給付原告丙○○1萬元、給付原
    告丁○○6,000元，亦有理由；逾越前開金額之請求，均屬無
    據。原告雖主張被告應依民法第188條規定負連帶責任等語
    ，然公務員執行職務，故意或過失侵害上訴人之權利，在民
    法第186條既無命公務機關連帶負損害賠償責任之規定；而
    公務員與行政機關間，又非僱傭關係，亦無民法第188條規
    定之適用，最高法院71年度台上字第476號判決要旨可資參
    照。原告既依國家賠償法之規定，請求被告臺東縣政府損害
    賠償，本不生該國家機關應依民法第188條規定，與其所屬
    公務員負連帶損害賠償問題，是被告臺東縣政府與被告乙○○
    間並無連帶責任，原告主張被告應連帶給付乙節，自有未合
    。而不真正連帶債務係謂數債務人具有同一目的，本於各別
    之發生原因，對債權人各負全部給付之義務，因債務人中一
    人為給付，他債務人即應同免其責任之債務。本件被告各應
    給付原告之債務，因對於被害人具有同一目的，應屬不真正
    連帶責任，即前開應准許之給付，於任一被告給付後，在其
    給付程度內，其他被告即免給付之義務。
伍、給付無確定期限者，債務人於債權人得請求給付時，經其催
    告而未為給付，自受催告時起，負遲延責任。其經債權人起
    訴而送達訴狀，或依督促程序送達支付命令，或為其他相類
    之行為者，與催告有同一之效力；遲延之債務，以支付金錢
    為標的者，債權人得請求依法定利率計算之遲延利息。但約
    定利率較高者，仍從其約定利率；應付利息之債務，其利率
    未經約定，亦無法律可據者，週年利率為百分之五。民法第
    229 條第2 項、第233 條第1 項、第203 條分別定有明文。
    則依上開規定，原告請求有理由部分，併請求被告給付自起
    訴狀送達之翌日起107年12月1日起（見附民卷第233、235頁
    ）至清償日止，按年息百分之5計算之利息，亦有理由，並
    予准許。
陸、綜上所述，原告依民法第184條第1項前段、第191之2條、第
    193條第1項、195條第1項、第215條、國家賠償法第2條第2
    項，請求被告各給付如主文第1項、第2項所示金額，及均自
    107年12月1日起至清償日止，按週年利率5%計算之利息，洵
    屬有據，應予准許。前開判准之給付，於任一被告給付後，
    在其給付程度內，他被告即免給付之義務。原告逾上開範圍
    之請求，為無理由，應予駁回。
柒、本判決適用簡易程序所為被告敗訴判決部分，依民事訴訟法
    第389條第1項第3款規定，應依職權宣告假執行。被告臺東
    縣政府就此陳明願供擔保，聲請宣告免為假執行，經核合於
    民事訴訟法第392條第2項，爰酌定相當之擔保金額宣告之；
    本院並依同條項規定，職權酌定相當之擔保金額，准被告乙○○供擔保後免為假執行。至原告敗訴部分，其假執行之聲請
    失所依據，應予駁回。又共同訴訟人因連帶或不可分之債敗
    訴者，應連帶負擔訴訟費用，民事訴訟法第85條第2 項參照
    。所謂連帶之債，係指數債務人之對外關係應負連帶責任之
    債務而言，非以民法所規定之連帶債務為限。此項規定，於
    不真正之連帶債務，亦適用之，附此敘明。
捌、本件事證已臻明確，兩造其餘攻擊防禦及證據調查，經審酌
    後認均與本案之判斷不生影響，爰不一一論列，併此敘明。
玖、訴訟費用負擔之依據：民事訴訟法第79條、第85條第2項。
中　　華　　民　　國　　111 　年　　7 　　月　　8 　　日
                  民事第一庭  法　官　張毓珊
以上正本係照原本作成。
如對本判決上訴，須於判決送達後20日內向本院提出上訴狀。
如委任律師提起上訴者，應一併繳納上訴審裁判費。
中　　華　　民　　國　　111 　年　　7 　　月　　8 　　日
                              書記官
附表一
-----
折舊時間           金額
第1年折舊值        14,032×0.369=5,178
第1年折舊後價值    14,032-5,178=8,854
第2年折舊值        8,854×0.369=3,267
第2年折舊後價值    8,854-3,267=5,587
第3年折舊值        5,587×0.369=2,062
第3年折舊後價值    5,587-2,062=3,525
第4年折舊值        3,525×0.369×(11/12)=1,192
第4年折舊後價值    3,525-1,192=2,333

附表二
日期 起 迄 准許金額 單據 備註 107.3.1 大寮 大昌醫院 455元 附民卷第191頁 甲○○-呼吸胸腔 107.3.1 大昌醫院 大寮 465元 附民卷第191頁 同上就診回程 107.3.5 大寮 大昌醫院 100元 騎機車無收據 甲○○-胸腔外科 107.3.22 大寮 大昌醫院 305元 附民卷第197頁 甲○○-呼吸胸腔 107.3.22 大昌醫院 大寮 470元 附民卷第197頁 同上就診回程 107.3.29 大寮 大昌醫院 100元 騎機車無收據 甲○○-呼吸胸腔 107.4.4 大寮 大昌醫院 100元 騎機車無收據 甲○○-復健科 107.4.9 大寮 大昌醫院 100元 騎機車無收據 甲○○-復健科 107.4.11 大寮 大昌醫院 100元 騎機車無收據 甲○○-復健科 107.4.12 大寮 大昌醫院 100元 騎機車無收據 甲○○-胸腔外科、精神科 107.4.14 大寮 大昌醫院 100元 騎機車無收據 甲○○-復健科 107.4.17 大寮 大昌醫院 100元 騎機車無收據 甲○○-復健科 107.4.19 大寮 大昌醫院 100元 騎機車無收據 甲○○-復健科 107.4.21 大寮 大昌醫院 100元 騎機車無收據 甲○○-復健科 107.4.24 大寮 大昌醫院 100元 騎機車無收據 甲○○-復健科 107.4.26 大寮 大昌醫院 100元 騎機車無收據 甲○○-復健科、精神科 107.4.28 大寮 大昌醫院 100元 騎機車無收據 甲○○-復健科 107.5.1 大寮 大昌醫院 100元 騎機車無收據 甲○○-復健科 107.5.3 大寮 大昌醫院 100元 騎機車無收據 甲○○-復健科 107.5.5 大寮 大昌醫院 100元 騎機車無收據 甲○○-復健科 107.5.8 大寮 大昌醫院 100元 騎機車無收據 甲○○-復健科 107.5.10 大寮 大昌醫院 100元 騎機車無收據 甲○○-復健科、精神科 107.5.12 大寮 大昌醫院 100元 騎機車無收據 甲○○-復健科 107.5.15 大寮 大昌醫院 100元 騎機車無收據 甲○○-復健科 107.5.17 大寮 大昌醫院 100元 騎機車無收據 甲○○-復健科 107.5.18 大寮 大昌醫院 100元 騎機車無收據 甲○○-復健科 107.5.19 大寮 大昌醫院 315元 附民卷第201頁 甲○○-精神科 107.5.19 大昌醫院 大寮 300元 附民卷第201頁 同上看診回程 107.5.22 大寮 大昌醫院 100元 騎機車無收據 甲○○-復健科 107.5.24 大寮 大昌醫院 100元 騎機車無收據 甲○○-復健科 107.5.25 大寮 大昌醫院 100元 騎機車無收據 甲○○-精神科 107.5.26 大寮 大昌醫院 100元 騎機車無收據 甲○○-復健科 107.5.30 大寮 大昌醫院 100元 騎機車無收據 甲○○-復健科 107.6.5 大寮 大昌醫院 100元 騎機車無收據 甲○○-復健科 107.6.7 大寮 大昌醫院 100元 騎機車無收據 甲○○-復健科 107.6.9 大寮 大昌醫院 100元 騎機車無收據 甲○○-復健科 107.6.11 大寮 大昌醫院 100元 騎機車無收據 甲○○-復健科 107.6.14 大寮 大昌醫院 100元 騎機車無收據 甲○○-復健科 107.6.15 大寮 大昌醫院 100元 騎機車無收據 甲○○-復健科 107.6.16 大寮 大昌醫院 100元 騎機車無收據 甲○○-復健科 107.6.19 大寮 大昌醫院 100元 騎機車無收據 甲○○-復健科 107.6.22 大寮 大昌醫院 100元 騎機車無收據 甲○○-復健科 107.6.25 大寮 大昌醫院 100元 騎機車無收據 甲○○-復健科 107.6.26 大寮 大昌醫院 100元 騎機車無收據 甲○○-復健科 107.6.30 大寮 大昌醫院 100元 騎機車無收據 甲○○-復健科 107.7.4 大寮 大昌醫院 100元 騎機車無收據 甲○○-復健科 107.7.7 大寮 大昌醫院 100元 騎機車無收據 甲○○-復健科 107.7.13 大寮 大昌醫院 100元 騎機車無收據 甲○○-復健科 107.7.27 大寮 大昌醫院 100元 騎機車無收據 甲○○-精神科 107.8.17 大寮 大昌醫院 100元 騎機車無收據 甲○○-精神科 107.9.14 大寮 大昌醫院 100元 騎機車無收據 甲○○-精神科 107.10.12 大寮 大昌醫院 100元 騎機車無收據 甲○○-精神科 107.11.9 大寮 大昌醫院 100元 騎機車無收據 甲○○-精神科 總計                                               7,010    元